【裁判字號】    87,訴,840
【裁判日期】    900614
【裁判案由】    損害賠償
【裁判全文】
臺灣士林地方法院民事判決  八十七年訴字第八四○號
    原      告  甲○○
    訴訟代理人  乙○○
                丁○○
    被      告  丙○○
右當事人間請求損害賠償事件，本院判決如左：
    主      文
被告應給付原告新台幣佰柒拾捌萬元及自民國九十年四月十八日起至清償日止，按
年息百分之五計算之利息。
訴訟費用由被告負擔。
    事實及理由
一、本件被告經合法通知，未於言詞辯論期日到場，核無民事訴訟法第三百八十六條
    所列各款情形，爰依原告之聲請，由其一造辯論而為判決。
二、本件原告主張：被告於民國八十七年六月一日晚間八時二十分，駕駛車牌號碼Ｃ
    Ｓ─一四一六號自小客車，沿台北縣蘆洲市○○路往蘆洲市方向行駛，途經集賢
    路與集賢路二二一巷、二二四巷之交岔路口時，擦撞騎乘機車之原告，致原告倒
    地受有頭部外傷合併腦挫傷、顱內出血、左側鎖骨骨折等傷害，並永久喪失工作
    能力，以原告於車禍發生時年齡為四十九歲六個月，距勞工退休年齡六十歲尚可
    工作十年六月，依勞工基本工資每月新台幣（下同）一萬五千八百四十元計算，
    勞動力損失為一百九十九萬五千八百四十元；原告因第一級中樞神經系統受傷，
    已喪失語言能力，日常生活均賴他人照顧，有終生聘僱他人全日看護必要，以原
    告尚有廿二年平均餘命，及看護工以勞工基本工資核算，原告須增加支出四百八
    十九萬四千五百六十元；又原告受此嚴重傷害，肉體及精神上均受到折磨，亦得
    請求精神賠償六十萬元，合計為七百四十九萬零四百元，惟原告現僅依侵權行為
    聲明請求被告給付三百七十八萬元損害賠償，及自起訴狀繕本送達翌日起至清償
    日止，按年息百分之五計算之利息。被告則未於言詞辯論期日到場，亦未提出任
    何之書狀以供審酌。
三、原告主張被告於八十七年六月一日二十時二十分，駕駛車號ＣＳ─一四二六號小
    客車，沿台北縣蘆洲市○○路往蘆洲市方向之內側車道行駛，途經集賢路與集賢
    路二二一巷、二二四巷之交岔路口時，擦撞騎乘機車之原告，致原告倒地受有頭
    部外傷合併腦挫傷、顱內出血、左側鎖骨骨折等傷害，並導致其左側聲帶癱瘓說
    話模糊，嗣經台灣板橋地方法院八十八年度交易字第二四九號以被告過失傷害人
    致重傷，判處有期徒刑三月如易科罰金以三百元折算一日等事實，業據其提出證
    斷證明書、被告所書保證書等件為證，且經本院調取台灣板橋地方法院八十八年
    度交易字第二四九號刑事判決審核無誤，堪信為真實，足見被告就本件車禍之發
    生難辭過失之責，而其過失行為，與原告前揭傷害間，顯有因果關係。
四、按民法債編修正施行前發生之債，除民法債編施行法有規定外，不適用修正施行
    後之規定，民法債編施行法第一條後段著有明文。而民法第一百九十五條雖在八
    十九年五月五日修正施行，惟民法債編施行法對該條並無溯及既往的特別規定，
    本件自仍應適用事件發生時之法律即修正施行前之規定，先予敘明。
五、按「因故意或過失，不法侵害他人之權利者，負損害賠償責任」；「不法侵害他
    人之身體或健康者，對於被害人因此喪失或減少勞動能力或增加生活上之需要時
    ，應負損害賠償責任」；「不法侵害他人之身體、健康、名譽或自由者，被害人
    雖非財產上之損害，亦得請求賠償相當之金額」，民法第一百八十四條第一項前
    段、第一百九十三條、修正前第一百九十五條第一項前段分別定有明文，被告於
    駕駛車輛時因過失致不法侵害原告之身體及健康既經認定，自應負損害賠償責任
    。原告因被告之侵權行為而得向被告請求賠償之費用，分述如次：
（一）喪失勞動能力部分：原告主張本件車禍發生前，原告擔任水電臨時工之工作，
      因被告之侵權行為致喪失工作能力，並提出診斷證明書及扣繳憑單等件為證，
      且經本院函詢財團法人振興復健醫學中心結果，原告因右側尺神經麻痺合併右
      上肢運動障礙，雙下肢因腦傷導致平衡困難，步態不穩，且喉嚨受損，構音困
      難，言語很難令人了解其意義，依勞工保險殘廢給付標準可認定為中樞神經系
      統機能之病變，致終身不能從事任何工作，殘廢等級為二級，有該中心回函一
      紙可憑，堪認原告確因本件事故致終身喪失工作能力，且基本工資於八十六年
      十月十六日經行政院核定調整為每月一萬五千八百四十元，有勞工保險局回函
      一紙可證，則原告於車禍發生之八十七年六月一日年齡為四十九歲六個月，距
      勞工退休年齡六十歲尚可工作十年六月，依基本工資每月一萬五千八百四十元
      即年收入十九萬零八十元計算（日薪五百廿八元），原告喪失勞動能力之損害
      應為一百七十八萬五千五百七十九元。計算方式如下：
    (1)自八十七年六月一日（（損害發生時）至九十年六月十四日（判決日）為三年
      又十三日，計五十七萬七千一百零四元（〔１９００８０×３〕＋〔５２８×
      １３〕＝５７７１０４）。
    (2)自判決日翌日起至尚可工作年限為七年六月，即九十個月，依勞動月別單利複
      式霍夫曼係數（７６．２９２６）計算，喪失勞動力計一百二十萬八千四百七
      十五元（１５８４０×７６．２９２６＝0000000）。
    (3)上述喪失勞動能力之損害合計為一百七十八萬五千五百七十九元，此範圍內之
      請求應予准許，逾此金額之請求，即無理由。
（二）增加生活負擔部分：原告主張因本件事故致喪失語言能力，日常生活均賴他人
      照顧，有終生聘僱他人全日看護必要，即依前揭財團法人振興復健醫學中心回
      函亦載明原告已有肢體障礙，且意識上亦有輕微癡呆及記憶減退現象，他人亦
      難以了解其言語意義，日常生活需人扶助，堪信為真實。又原告係三十八年十
      二月十六日出生，尚有平均餘命廿六點四四年，原告主張依廿二年計算，自得
      於該範圍內予以准許，依每月僱用看護人員最低薪資一萬五千八百四十元之費
      用計算，則自損害發生時至判決時，為五十七萬七千一百零四元（計算式同前
      ）；自判決翌日起至所請求平均餘命年限為十九年即二百廿八個月，再依霍夫
      曼計算法（月別單利複式霍夫曼係數表）扣除中間利息後，損害額為二百五十
      三萬四千九百六十五元（計算式為１５８４０×１６０．０３５７＝0000
      000）；合計損害額為三百十一萬二千零六十九元，此範圍內之請求應予准
      許，逾此金額之請求，則無理由。
（三）精神慰藉金部分：原告為水電工，因被告之侵權行為致肢體障礙喪失工作能力
      ，且言語溝通能力亦嚴重受損，即意識方面亦有部分減損，導致無法自理生活
      ，需人照料，衡情自有蒙受精神上無可彌補之鉅大痛苦。本院斟酌被告之過失
      程度、原告受傷及復原情形及其身分、地位等一切情狀，認原告請求被告給付
      精神慰撫金六十萬元，亦屬適當，應予准許。
六、按損害之發生或擴大，被害人與有過失者，法院得減輕賠償金額或免除之，民法
    第二百十七條第一項定有明文，此即過失相抵之法則。又過失相抵之責任減輕或
    免除，非為抗辯，而為請求權一部或全部之消滅，故過失相抵之要件具備時，法
    院得不待當事人之主張，逕以職權減輕賠償金額或免除之，亦有八十年臺上字第
    一七三號判決要旨可資參照。本件車禍經台灣板橋地方法院刑事庭判決認定車禍
    當時，原告有未注意與行駛於內側車道之被告車輛保持適當之安全間隔，及未依
    規定戴安全帽等過失，以致車禍之發生及己身受有嚴重之傷害，有上述刑事判決
    可稽，是原告就本件車禍之發生及損害之擴大亦有過失，揆諸前開法條及判決意
    旨，本院自得依職權加以審酌。經審酌兩造違反道路交通規則之嚴重性、兩造預
    防事故發生之可能性及原告所受損害等情狀，本院認被告對原告所負賠償責任以
    減輕十分之三為宜。
七、綜上，原告得請求被告賠償之喪失勞動能力、增加生活支出、精神慰撫金合計為
    為五百四十九萬七千六百四十八元；然因與原告之過失相抵，應予核減為三百八
    十四萬八千三百五十四元；原告僅請求被告賠償三百七十八萬元，及自九十年四
    月十八日即被告收受起訴狀繕本之翌日起至清償日止，按年息百分之五計算之利
    息，為有理由，應予准許。
八、據上論斷：原告之訴為有理由，並依民事訴訟法第七十八條，判決如主文。
中      華      民      國    九十      年      六      月     十四     日
                                        臺灣士林地方法院民事第二庭
~B法      官  詹朝傑
右為正本，係照原本作成。
如對本判決上訴須於判決送達後廿日內向本院提出上訴狀。
中      華      民      國    九十      年      六      月     十五     日
~B法院書記官  黃秀雲


司法院資訊處製作；財團法人民間司法改革基金會備份。
